【裁判字號】    98,交聲,2457
【裁判日期】    980930
【裁判案由】    違反道路交通管理處罰條例聲明異議
【裁判全文】
臺灣臺北地方法院交通事件裁定        98年度交聲字第2457號
異  議  人
即受處分人  甲○○
上列異議人即受處分人因違反道路交通管理處罰條例案件，對於
臺北市交通事件裁決所中華民國九十八年七月八日所為之處分（
原處分：北市裁催字第裁二二－ＡＥＵ二０五八四五號），聲明
異議，本院裁定如下：
    主  文
原處分關於罰鍰新臺幣肆萬伍仟元部分撤銷。
上開罰鍰撤銷部分，甲○○不罰。
其餘異議駁回。
    理  由
一、按汽車駕駛人，駕駛汽車經測試檢定有下列情形之一者，處
    新臺幣（下同）一萬五千元以上六萬元以下罰鍰，並當場移
    置保管該汽車及吊扣其駕駛執照一年；因而肇事致人受傷者
    ，並吊扣其駕駛執照二年；致人重傷或死亡者，吊銷其駕駛
    執照，並不得再考領：一酒精濃度超過規定標準。二吸食毒
    品、迷幻藥、麻醉藥品及其相類似之管制藥品，道路交通管
    理處罰條例第三十五條第一項定有明文，而汽車駕駛人飲用
    酒類或其他類似物後其吐氣所含酒精濃度超過每公升０．二
    五毫克或血液中酒精濃度超過百分之０．０五以上者，不得
    駕車，道路交通安全規則第一百十四條第二款亦定有明文。
二、本件異議人即受處分人甲○○於民國九十五年四月二十七日
    五時二十六分許騎乘車牌號碼ＧＱ八－九一七號重型機車行
    經臺北市○○區○○路附近時，為警攔檢並測得其呼氣所含
    酒精濃度達每公升０．五五毫克以上，為臺北市政府警察局
    萬華分局東園街派出所警員依法掣單舉發，原處分機關再於
    九十八年七月八日依道路交通管理處罰條例第三十五條第一
    項第一款之規定，裁處異議人罰鍰四萬五千元，吊扣駕駛執
    照十二個月，並施以道安講習。
三、聲明異議意旨略以：異議人因前開違規情事，業經臺灣臺北
    地方法院檢察署（下稱臺北地檢署）九十五年度偵字第一八
    四八二號緩起訴處分確定，並向國庫支付五萬元，有收據為
    憑，依行政罰法第二十六條規定一行為同時觸犯刑事法律及
    違反行政法上義務規定者，依刑事法律處罰之，故請求撤銷
    原處分等語。
四、經查：
  (一)本件受處分人於上揭時、地騎乘車牌號碼ＧＱ八－九一七號
    重型機車行經臺北市○○區○○路附近時，為警攔檢並測得
    其呼氣酒精濃度達每公升０．五五毫克以上，超過規定之標
    準，經警掣單舉發之事實，為受處分人所自承，並有臺北市
    交通事件裁決所九十八年七月八日北市裁催字第裁二二－Ａ
    ＥＵ二０五八四五號違反道路交通管理事件裁決書及臺北市
    政府警察局北市警交字第ＡＥＵ二０五八四五號舉發違反道
    路交通管理處罰事件通知單各一份在卷可稽，異議人有駕駛
    汽車經測試檢定酒精濃度超過規定標準之違規事實，洵堪認
    定。
  (二)按九十四年二月五日公布，並於九十五年二月五日施行之行
    政罰法第二十六條規定：「一行為同時觸犯刑事法律及違反
    行政法上義務規定者，依刑事法律處罰之。但其行為應處以
    其他種類行政罰或得沒入之物而未經法院宣告沒收者，亦得
    裁處之。前項行為如經不起訴處分或為無罪、免訴、不受理
    、不付審理之裁判確定者，得依違反行政法上義務規定裁處
    之。」，此即所謂一事不二罰之原則。揆諸該條立法理由，
    一行為同時觸犯刑事法律及違反行政法上義務規定時，由於
    刑罰與行政罰同屬對不法行為之制裁，而刑罰之懲罰作用較
    強，故依刑事法律處罰，即足資警惕時，實無一事二罰再處
    行政罰之必要，且刑事法律處罰，由法院依法定程序為之，
    較符正當法律秩序，應予優先適用，故同時觸犯刑事法律及
    違反行政法上義務規定之行為，行政機關得否科以與刑罰相
    類之行政罰處罰，端視該行為之刑事訴追或審判程序終局結
    果而定，在刑事訴追、審判程序尚未終局確定前，行政機關
    自不得逕予裁罰；至於罰鍰以外之沒入或其他種類行政罰，
    因兼具維護公共秩序之作用，為達行政目的，行政機關仍得
    併予裁處。又此所稱「其他種類行政罰」，係指違反行政法
    上之義務應受「裁罰性」之「不利處分」而言，依行政罰法
    第二條規定，應包括限制或禁止行為之吊扣證照處分在內。
    又觸犯刑事法律之犯罪行為，除得經檢察官之起訴，並由法
    院審理後，為有罪科刑、無罪、免訴、不受理、不付審理之
    裁判外，如檢察官認該行為所涉為死刑、無期徒刑或最輕本
    刑三年以上有期徒刑以外之罪，於參酌刑法第五十七條所列
    事項及公共利益之維護，認以緩起訴為適當者，得定一年以
    上三年以下之緩起訴期間為緩起訴處分（刑事訴訟法第二百
    五十三條之一）。就要件言，緩起訴基本上係認被告有犯罪
    嫌疑，而暫緩起訴，並得課被告予一定之負擔或指示（同法
    第二百五十三條之二第一項），此與不起訴處分係因犯罪嫌
    疑不足或其他原因（同法第二百五十二條、第二百五十三條
    ，且不得附條件或負擔，顯有不同，可知，緩起訴處分是一
    種刑事處罰。又經檢察官為「緩起訴」處分者，於「緩起訴
    」之猶豫期間內，檢察官可對其持續觀察，若認其顯無反省
    警惕之情或根本欠缺反省警惕之能力（即符合刑事訴訟法第
    二百五十三條之三第一項所列三款情形）者，得依職權或依
    告訴人之聲請，將「緩起訴」處分撤銷，並依法追訴，亦即
    在緩起訴處分之猶豫期間內，刑事訴追程序仍未終局確定，
    此與不起訴處分確定後，刑事訴追程序終結，檢察官原則上
    不得就同一行為再行起訴之法律效果迥異。上開行政罰法第
    二十六條第二項並未明列「緩起訴處分」，本不宜擴張解釋
    ，且緩起訴處分性質上亦與不起訴處分不同，無適用行政罰
    法第二十六條第二項規定之餘地。從而，經檢察官為緩起訴
    處分之行為，如同時違反行政法上義務之規定，因已有刑事
    處罰，此時行政機關若另行依法行政裁罰，無異一罪二罰，
    因此參酌行政罰法第二十六條之立法意旨，違反行政法上義
    務之行為，若同時亦經檢察官另為緩起訴處分時，行政機關
    應不得就同一行為，再為與刑罰相類之罰鍰處分（臺灣高等
    法院九十七年度法律座談會意見參照）。
  (三)受處分人因同一事實經臺北地檢署檢察官以九十五年度偵字
    第一八四八二號緩起訴處分書為緩起訴處分確定，緩起訴期
    間起算日為九十五年十月十九日，至九十六年十月十八日期
    滿，受處分人並應於緩起訴處分確定後六月內，向國庫支付
    五萬元，且受處分人亦已依檢察官之命令向國庫如數支付上
    開款項等情，有上開緩起訴處分書、臺北地檢署九十六年四
    月十三日沒金字第九六０００五五九號自行收納款項收據及
    臺灣高等法院前案紀錄表各一份在卷可憑。此固非刑法所定
    刑罰之種類，然已對受處分人名譽、心理產生相當制約並影
    響受處分人之財產等權益，亦應可實質該當行政罰法第二十
    六條第一項之「依刑事法律」之處罰。據此，原處分機關依
    道路交通管理處罰條例第三十五條第一項第一款規定，對受
    處分人上開酒後駕車之違規行為予以裁罰時，除其行為應處
    以其他種類行政罰即吊扣駕駛執照、施以道安講習部分，仍
    得予以裁處外，就異議人違反行政法上義務而受罰鍰四萬五
    千元部分，依行政罰法第二十六條第一項前段規定，即應依
    刑事法律處罰之，不得再依上揭道路交通管理處罰條例等規
    定裁罰之。
  (四)從而，原處分裁處受處分人罰鍰四萬五千元之行政裁罰部分
    ，容有未恰，受處分人此部分之異議，為有理由，自應由本
    院撤銷該部分之原處分，諭知不罰。至原處分機關依道路交
    通管理處罰條例第三十五條第一項第一款規定，裁處施以吊
    扣駕駛執照、道安講習之其他種類行政裁罰部分，於法並無
    不合，受處分人此部分之異議，為無理由，應予駁回。
據上論斷，應依道路交通案件處理辦法第十九條、第二十條前段
，裁定如主文。
中    華    民    國    98    年    9     月    30    日
                  交通法庭      法  官  林怡秀
以上正本證明與原本無異。
如不服本裁定，應於送達後5日內，向本院提出抗告狀。
                                書記官  張汝琪
中    華    民    國    98    年    9     月    30    日


司法院資訊處製作；財團法人民間司法改革基金會備份。
